臺灣臺南地方法院刑事判決
111年度金訴字第367號
公  訴  人  臺灣臺南地方檢察署檢察官
被      告  蔡忠男


                    現另案於法務部○○○○○○○○○○    ○執行中
上列被告因洗錢防制法等案件，經檢察官提起公訴（111年度偵
字第8803號），本院依簡式審判程序判決如下：
    主  文
蔡忠男幫助犯洗錢防制法第十四條第一項之洗錢罪，處有期徒刑
叁月，併科罰金新臺幣壹萬元，罰金如易服勞役，以新臺幣壹仟
元折算壹日。
未扣案犯罪所得新臺幣捌萬伍仟元沒收，於全部或一部不能沒收
或不宜執行沒收時，追徵之。
    事實及理由
一、本件犯罪事實、證據除增列被告蔡忠男於本院審理中之自白
    外，均引用起訴書之記載（如附件）。
二、本件係經被告有罪之陳述，而經本院裁定以簡式審判程序加
    以審理，依據刑事訴訟法第273條之2規定排除嚴格證據調查
    ；並依同法第310條之2準用第454條之規定製作略式判決書
    ，先予敘明。
三、按刑法第30條之幫助犯，係以行為人主觀上有幫助故意，客
    觀上有幫助行為，即對於犯罪與正犯有共同認識, 而以幫助
    意思，對於正犯資以助力，但未參與實行犯罪之行為者而言
    。幫助犯之故意，除需有認識其行為足以幫助他人實現故意
    不法構成要件之「幫助故意」外，尚需具備幫助他人實現該
    特定不法構成要件之「幫助既遂故意」，惟行為人只要概略
    認識該特定犯罪之不法內涵即可，無庸完全瞭解正犯行為之
    細節或具體內容。此即學理上所謂幫助犯之「雙重故意」。
    金融帳戶乃個人理財工具，依我國申設帳戶現實狀況，申設
　　金融帳戶並無任何特殊限制，且可於不同之金融機構申請多
　　數帳戶使用，是依一般人之社會通念，若見他人不以自己名
　　義申請帳戶，反而收購或借用別人之金融帳戶以供使用，並
　　要求提供提款卡及告知密碼，則金融帳戶提供者主觀上如認
　　識該帳戶可能作為收受、提領特定犯罪所得使用，他人提領
　　後會產生遮斷資金流動軌跡以逃避國家追訴、處罰之效果，
　　仍基於幫助之犯意而提供該帳戶之提款卡及密碼，則應論以
    幫助犯一般洗錢罪（最高法院刑事大法庭108年度台上大字
    第3101號刑事裁定意旨參照）。核被告所為，係犯刑法第30
    條第1項前段、第339條第1項之幫助詐欺取財罪，及刑法第3
    0條第1項前段、洗錢防制法第14條第1項之幫助洗錢罪。又
    被告以1個交付前述帳戶資料之行為，幫助詐騙集團成員詐
    欺告訴人林明霈交付財物得逞，同時亦均幫助詐騙集團藉由
    指派車手提領前述帳戶內之款項而掩飾、隱匿犯罪所得之去
    向及所在，係以1個行為幫助詐欺取財及洗錢之犯行，為想
    像競合犯，應依刑法第55條之規定，從一重之幫助洗錢罪處
    斷。被告幫助犯洗錢防制法第14條第1項之洗錢罪，且於偵
    查、審判中自白犯罪，應依同法第16條第2項規定減輕其刑
    ；又被告以幫助他人犯罪之意思而參與犯罪構成要件以外之
    行為，為一般洗錢罪之幫助犯，依刑法第30條第2項之規定
    ，按正犯之刑度減輕其刑，並依法遞減之。爰審酌被告任意
    將個人帳戶之存摺、提款卡及密碼交予他人使用，不顧可能
    遭他人用以作為犯罪工具，逃避犯罪之查緝，嚴重破壞社會
    治安，助長犯罪歪風，並增加追緝犯罪及告訴人尋求救濟之
    困難，兼衡其前有毒品、詐欺等前科、智識程度、家庭狀況
    、尚未與告訴人達成民事和解賠償損害及被告犯後態度等一
    切情狀，量處如主文所示之刑，並就罰金如易服勞役諭知折
    算標準。至被告所犯之罪雖不得易科罰金，然依刑法第41條
    第3項之規定，仍得聲請易服社會勞動，併予指明。至於被
    告獲得之不法報酬新臺幣8萬5千元，係其犯罪所得且未扣案
    ，依刑法第38條之1第1項前段、第3項之規定，宣告沒收之
    ，於全部或一部不能沒收或不宜執行沒收時，追徵之。末查
    ，被告僅構成幫助洗錢罪，未實際參與移轉、變更、掩飾或
    隱匿特定犯罪所得之財物之正犯行為，亦不曾收受、取得、
    持有、使用該等財物或財產上利益，自無由依洗錢防制法第
    18條第1項前段規定諭知沒收，附此敘明。
據上論斷，依刑事訴訟法第299條第1項前段、第273條之1第1項
、第284條之1、第310條之2，洗錢防制法第14條第1項、第16條
第2項，刑法第11條、第30條第1項前段、第2項、第339 條第1項
、第55條、第42條第3項前段，刑法施行法第1條之1第1項，判決
如主文。
本案經檢察官林朝文提起公訴，檢察官謝欣如到庭執行職務。
中　　華　　民　　國　　111 　年　　 6　　月　　29　　日
　　　　　　　　　刑事第五庭    法　官　鍾邦久
以上正本證明與原本無異。
如不服本判決應於收受本判後20日內向本院提出上訴書狀，並應
敘述具體理由。其未敘述上訴理由者，應於上訴期間屆滿後20日
內向本院補提理由書狀（均須按他造當事人之人數附繕本）「切
勿逕送上級法院」。
  　　　　　　　　　　　　　　　書記官　黃憶筑
中　　華　　民　　國　　111 　年　　6 　　月　　29　　日
附錄本案論罪科刑法條全文：
中華民國刑法第339條：
意圖為自己或第三人不法之所有，以詐術使人將本人或第三人之
物交付者，處5年以下有期徒刑、拘役或科或併科50萬元以下罰
金。
以前項方法得財產上不法之利益或使第三人得之者，亦同。
前二項之未遂犯罰之。

洗錢防制法第2條：
本法所稱洗錢，指下列行為：
一、意圖掩飾或隱匿特定犯罪所得來源，或使他人逃避刑事追訴
    ，而移轉或變更特定犯罪所得。
二、掩飾或隱匿特定犯罪所得之本質、來源、去向、所在、所有
    權、處分權或其他權益者。
三、收受、持有或使用他人之特定犯罪所得。
　　
洗錢防制法第14條：
有第二條各款所列洗錢行為者，處7年以下有期徒刑，併科新臺
幣5百萬元以下罰金。
前項之未遂犯罰之。
前二項情形，不得科以超過其特定犯罪所定最重本刑之刑。
附件：
臺灣臺南地方檢察署檢察官起訴書
                                     111年度偵字第8803號
　　被　　　告　蔡忠男　

上列被告因違反洗錢防制法等案件，已經偵查終結，認應提起公
訴，茲將犯罪事實及證據並所犯法條分敘如下：
　　　　犯罪事實
一、蔡忠男可預見將其所申請之金融存款帳戶存摺、提款卡及密
    碼提供他人使用，可能幫助犯罪集團實施詐欺取財犯行作為
    不法收取他人款項之用，仍以縱有人持以犯罪亦不違反其本
    意，基於幫助詐欺取財及幫助洗錢之不確定故意，於民國11
    0年12月初某日，在彰化縣某汽車旅館內，以新臺幣（下同
    ）8萬5,000元代價，將其所申辦之中國信託商業銀行帳號00
    0000000000號帳戶（下稱中信銀行帳戶）之存摺、提款卡（
    含密碼）等物，售予真實姓名及年籍不詳之詐欺集團成員，
    以此方式幫助詐欺集團掩飾渠等因詐欺犯罪所得之財物。嗣
    該真實姓名及年籍不詳之詐欺集團成員及其所屬詐欺集團之
    成員間，共同意圖為自己不法所有之犯意聯絡，先於110年1
    0月間，以某交友軟體結識林明霈，並以通訊軟體Line對話
    ，復於110年12月間，因林明霈有借款需求，向林明霈佯以
    需先支付跨境轉匯率之手續費方能借款，致林明霈不疑有他
    ，依指示分別於110年12月6日9時45分、46分，轉帳3萬元、
    2萬4,000元至上開中信銀行帳戶內。嗣林明霈匯款後察覺有
    異，經報警始循線查悉上情。
二、案經林明霈訴由臺南市政府警察局麻豆分局報告偵辦。
　　　　證據並所犯法條
一、上開犯罪事實，業據被告蔡忠男坦承不諱，核與告訴人林明
    霈指訴情節相符，並有告訴人所提出之Line對話記錄截圖、
    網路銀行轉帳證明、前開中信銀行帳戶開戶資料及存款交易
    明細等在卷可稽，是被告犯嫌應堪認定。
二、核被告所為，係犯刑法第30條第1項前段、第339條第1項之
    幫助詐欺取財罪嫌，及刑法第30條第1項前段、洗錢防制法
    第14條第1項之幫助洗錢罪嫌。被告以一行為，同時涉犯上
    開2罪名，為想像競合犯，請依刑法第55條規定從較重之幫
    助洗錢罪嫌處斷。至被告獲得之8萬5,000元，係其犯罪所得
    ，請依刑法第38條之1第1項前段、第3項之規定，宣告沒收
    之，於全部或一部不能沒收或不宜執行沒收時，追徵其價額
    。
三、依刑事訴訟法第251條第1項提起公訴。
　　此　致
臺灣臺南地方法院
中　　華　　民　　國　 111　　年　　4 　　月　　28　　日
　　　　　　　　　　　　　    檢察官 林 朝 文
本件證明與原本無異
中　　華　　民　　國　 111　　年　　5 　　月　　2 　　日
                              書記官 黃 琳 琳